【裁判字號】    95,訴,140
【裁判日期】    950322
【裁判案由】    給付價金
【裁判全文】
臺灣高雄地方法院民事判決               95年度訴字第140號
原      告  乙○○
被      告  甲○○
當事人間給付價金事件，本院民國95年3月8日言詞辯論終結，
判決如下：
  主  文
被告應給付原告新台幣壹佰參拾玖萬貳仟伍佰伍拾參元及自民國
九十四年十二月二十七日起至清償日止，按年息百分之五計算之
利息。
原告其餘之訴駁回。
訴訟費用由被告負擔。
本判決於原告以新台幣肆拾柒萬元供擔保後得假執行。但被告如
以新台幣壹佰參拾玖萬貳仟伍佰伍拾參元為原告預供擔保得免為
假執行。
原告其餘假執行之聲請駁回。
  事  實
一、原告原聲明請求被告給付新台幣（下同）壹佰參拾玖萬貳仟
    伍佰伍拾參元及自94年1 月27日起至清償日止按年息百分之
    五計算之利息。於本院審理中利息部分擴張請求自94年12
    月27日起清償日止每日按買賣總價金千分之零點五計算之利
    息。按訴狀送達後，原告不得將原訴變更或追加他訴，但擴
    張或減縮應受判決事項之聲明者，不在此限。民事訴訟法第
    255 條第一項第三款定有明文，本件原告於訴訟中就利息部
    分擴張請求，應屬應受判決事項聲明之擴張，符合上開條文
    之規定，應准予擴張，合先敘明。
二、原告方面：被告於民國94年11月29日向原告購買座落高雄市
    新興區○○段○○段1344、1343地號土地，面積各為506 平
    方公尺與688 平方公尺，權利範圍各為10000 分之68與1000
    0 分68，及其上建物建號6397，建物門牌號碼為高雄市新興
    區○○○路110 號10樓之1 ，面積75.44 平方公尺，權利範
    圍全部與6429建號之共同使用部分（以下簡稱系爭不動產）
    ，雙方並定有不動產買賣契約書，依雙方買賣契約書，買賣
    總價為0000000 元，第一期款於94年11月29日給付500000元
    。尾款0000000 元，雙方約定部分貸款、部分現金，並應於
    貸款撥款當日給付000000 0元尾款，嗣被告以系爭不動產為
    擔保向高雄市第三信用合作社青年分社貸款0000000 元，於
    94年12月26日代償原告原貸款銀行陽信銀行左營分行000000
    0 元後，被告尚應給付原告0000000 元，惟被告於代償陽信
    銀行左營分行貸款後竟拒絕給付尾款0000000 元，原告迭次
    催索，被告均不履行，為此，依兩造所訂立之買賣契約關係
    請求被告給付買賣價金尾款0000000 元及自94年12月27日起
    至清償日止每日按買賣總價千分之零點五計算之利息。並願
    供擔保請求宣告假執行。
三、被告方面：被告向原告購買系爭不動產，已依民法第369 條
    及原告所提不動產買賣契約書第二條第四項前段，同時完成
    價金交付與移轉所有權之登記。被告第一期簽約金已以5000
    00元現金交付，依不動產買賣契約第一條載明原告收訖為憑
    ，原告竟於95年2 月8 日當庭否認，並聲稱第一期簽約金是
    與被告所有之91年間債權相互抵銷，與事實相違，原告與被
    告本為熟識，交易習慣多採現金交付，除代償原告原貸款，
    約定直接向陽信銀行清償外，其餘皆敘明以現金給付，因此
    ，原告所請求給付之價金，早已於移轉所有權時，同時以現
    金給付履行。且依不動產買賣契約書第三條第四項約定，被
    告在不動產移轉完稅時，已開具尾款同額之商業本票作為交
    付尾款保證用，並依同項約定，於尾款付清時取回商業本票
    ，且依一般交易習慣立即撕毀，又依不動產買賣契約書第二
    條第四項，雙方當初並未協議，由被告透過金融機構融資貸
    款作為房屋尾款之給付，所以被告並未交付高雄市第三信用
    合作社青年分社存摺及蓋原開戶印鑑之取款條。是請求判決
    駁回原告之訴，若受不利判決，願供擔保請求宣告免為假執
    行。
四、原告主張被告於94年11月29日向原告購買座落高雄市○○區
    ○○段一小段1344、1343地號土地，面積各為506 平方公尺
    與688 平方公尺，權利範圍各為10000 分之68與1000 0 分
    68，及其上建物建號6397，建物門牌號碼為高雄市新興區○
    ○○路110 號10樓之1 ，面積75.44 平方公尺，權利範圍全
    部與6429建號之共同使用部分，雙方並定有不動產買賣契約
    書，依雙方買賣契約書，買賣總價為0000000 元，並已移轉
    登記予被告之事實，業據原告提出不動產買賣契約書一份為
    證，並為被告所不爭執，自堪信為真實。原告另主張本件買
    賣價金尾款0000000 元，被告以系爭不動產為擔保向高雄市
    第三信用合作社青年分社貸款0000000 元，於94年12月26日
    代償原告原貸款銀行陽信銀行左營分行0000000 元，尚有尾
    款0000000 元未給付等語，被告則抗辯尾款0000000 元已以
    現金給付，且被告在不動產移轉完稅時，已開具尾款同額之
    商業本票作為交付尾款保證用，於尾款付清時取回商業本票
    ，且依一般交易習慣立即撕毀云云。是本件之爭執點在於：
    本件買賣價金尾款0000000 元，被告是否已清償支付？經查
    ：
(1)、被告於本院審理中陳述：我是有向原告買房子沒有錯，是由
    代書丙○○將製作好的契約書讓我簽名，我有自己簽名，且
    我都有依約履行，頭期款500000元我並沒有拿現金給原告。
    這個房屋原告是以0000000 元賣給我沒有錯，當時我確實有
    拿500000元給原告買房子，因為我與原告住在一起，所以50
    0000元並沒有說是要用借的，只是說要一起買房子作為結婚
    之用，我是在去年聖誕節左右給原告0000000 元，在我的車
    上河堤路附近給的，我是用現金給的，這筆錢是我向我媽媽
    借的，是我媽媽自己存放在衣櫥裡面的錢拿出來借給我的。
    另外我向三信合作社貸款0000000 元的錢，我有直接匯0000
    000 元到原告陽信銀行的戶頭裡面，我向三信貸的錢並沒有
    將貸款的錢交給原告，交給原告0000000 元是向我媽媽借的
    錢等語。（見本院95年2月8日言詞辯論筆錄）。
(2)、本件系爭不動產於94年12月21日送件聲請辦理移轉登記，於
    94 年12 月22日移轉登記完畢，有高雄市政府地政處新興地
    政事務所95年2 月16日高市地新一字第0950001237號函所附
    之聲請移轉登記資料與系爭房地之登記謄本附卷可參。被告
    於94年12月14日向高雄市第三信用合作社辦理貸款對保手續
    ，以系爭不動產向該合作社辦理抵押貸款，於94年12月22日
    設定抵押權給該合作社後，該合作社於94年12月26日放款00
    00000 元給被告，被告於當日94年12月26日僅匯款0000000
    元至原告於陽信左營分行之帳戶內，以塗銷陽信左營分行之
    抵押權，有高雄市第三信用合作社95年2 月23日高三信社秘
    文字第258 號函所附之放款資料在卷可參。
(3)、本件依證人丙○○即為兩造訂立本件不動產買賣契約書之代
    書到庭證稱：（問：這份契約書是否你製作的（提示不動產
    買賣契約書）？）（答：是我寫的。我與兩造不認識，是透
    過朋友介紹，幫他們辦產權移轉，我是代書。94年11月29
    日原告來我事務所，我先按照內容，把合約書寫好，當時被
    告不在場。寫第一條時總價0000000 元，第一期簽約款94年
    11月29日500000元正是他們兩造之前的借貸關係，用來抵價
    金，所以原告才在500000元下面寫現金收訖，並且簽名，我
    親眼目睹他的簽字，所以這500000元部分並沒有實際上現金
    交付，因當天寫契約書時，被告不在場。當場原告留被告行
    動電話、公司電話給我，委託我與被告聯絡來認同這個合約
    。94年12月3 日將近下午四點左右，被告來我事務所光明街
    26號審閱合約，並且親自簽名蓋章，他也認同合約內容，所
    有費用由被告支付。我有與被告討論貸款0000000 元部分，
    是由我幫他介紹銀行或他自己有合作的銀行，他指定三信青
    年分社來貸款，我就尊重被告意見。12月21日要繳契稅，我
    通知他繳稅，被告說捷運局有事，無法出來，請我代繳稅金
    ，我也答應代繳，12月22日過戶完成，過戶權狀資料是在我
    這邊，是我送去三信辦理被告貸款。12月26日三信把原告在
    陽信銀行左營分行貸款0000000 元結清，是三信撥款的，撥
    款匯到原告戶頭，結清後我到陽信銀行領清償證明，塗銷原
    告原來之第一順位抵押權貸款。我每天都打電話給被告，請
    他出面到三信領尾款給原告，可是被告都說他很忙，沒有辦
    法出來，到95年1 月3 日，原告找我一起到三信，我們要求
    三信先把尾款扣押，但三信拒絕。被告一直都不出來，所以
    我在1 月3 日下午四點到捷運公司找被告，被告還是拒絕給
    付，1 月17日我發現被告到地政事務所公告權狀遺失，我基
    於代書職責，要把權狀正本提出給地政事務所看。）（問：
    不動產契約書第3 條第4 款有談到交付本票保管之情形，被
    告有無交付本票？）（答：被告沒有開本票交給我。）（問
    ：依契約書第2 條第4 款，你有無要求被告交付存摺、取款
    條？）（答：我沒有要求這些存摺、取款條，但我電話中有
    邀約被告一起到三信領尾款交原告。）等語。（見本院95年
    3月8日言詞辯論筆錄）。
(4)、是依上開所示，本件系爭不動產係於94年12月22日移轉登記
    完畢。被告係於94年12月14日向高雄市第三信用合作社辦理
    貸款對保手續，以系爭不動產向該合作社辦理抵押貸款，於
    94 年12 月22日設定抵押權給該合作社後，該合作社於94年
    12月26日放款00 00000元給被告，被告於當日94年12月26日
    僅匯款0000000 元至原告於陽信左營分行之帳戶內，以塗銷
    陽信左營分行之抵押權。則本件系爭不動產係於94年12月22
    日辦理完成移轉登記，於94年12月26日完成放款0000000 元
    ，於94年12月26日匯款0000000 元至原告於陽信左營分行之
    帳戶內，以塗銷陽信左營分行之抵押權，顯見本件之尾款
    0000 000元，於94年12月26日匯款前並不知原告於陽信左營
    分行之欠款餘額多少，銀行必須於清償日算出借款與利息總
    額後，才由被告於94年12月26日匯款至陽信左營分行繳清所
    有之欠款，取得清償證明，始能塗銷抵押權登記，是兩造於
    94年12月26日之前並不知被告代清償原告銀行借款之餘額多
    少，是被告所辯對於原告所請求給付之價金，早已於移轉所
    有權時，同時以現金給付云云，顯不足採。次查，證人丙○
    ○已明確證述被告並未交付尾款0000000 元，則被告若有於
    94 年12 月22日移轉登記完畢時給付尾款0000000 元給原告
    ，理應取回系爭土地建物權狀資料，且於證人丙○○於95年
    1 月3 日下午四點到捷運公司找被告請求給付尾款，被告理
    應表明已清償尾款給原告之事實，並請求交付權狀資料，始
    符合常情，若原告不交付，更可提起訴訟主張返還權狀，又
    豈會申報權狀遺失，是其所辯已清償尾款0000000 元，顯不
    足採。
(5)、至於被告所辯有交付本票給丙○○云云，惟證人丙○○已到
    庭證述否認有收受被告交付之本票。查，本件兩造所訂立之
    不動產買賣契約書第三條第四款約定：完稅時，甲方（指被
    告應開具尾款同額之商業本票作為交付尾款保證用，該本票
    由立約之土地登記代理人保管，於尾款付清時返還甲方，但
    甲方違約經乙方（指原告）催告仍不履約者，立約之土地登
    記代理人得逕行交付該本票給乙方以便追索。是依上開條款
    係約定被告應開具商業本票交由土地登記代理人保管，係負
    予被告有簽發商業本票之義務，簽發商業本票係作為被告交
    付尾款之保證用，於被告違約時，土地登記代理人得逕行交
    付該商業本票給原告，以便追索，是本條之約定係負以被告
    有簽發商業本票之義務，而非以有本條之約定即認定被告已
    有簽發本票交付土地登記代理人，是被告自應就有簽發本票
    給代書丙○○之事實負舉證之責，查，證人丙○○既已否認
    有收受被告交付之本票，被告僅泛言有簽發本票給代書丙○
    ○，而並未提出其他積極證據以供本院調查審認，其所辯尚
    難採酌。況本件被告是否有交付本票給代書丙○○，與被告
    是否有清償上開尾款，係屬不同之範疇，是被告是否有簽發
    本票給代書丙○○，及原告是否有返還該本票給被告，均不
    能作為被告是否有支付本件買賣價金尾款之證據。
五、綜上所述，原告主張被告尚未清償尾款0000000 元，應可採
    信，是原告依買賣契約之法律關係，請求被告給付買賣價金
    尾款0000000 元及自約定清償日94年12月27日起至清償日止
    ，按年息百分之五計算之利息，即屬有據，為有理由，至於
    原告請求利息部分依每日按買賣總價千分之零點五計算之利
    息，惟依民法第203 條之規定遲延利息為年息百分之五，而
    原告所述之依每日按買賣總價千分之零點五計算，係契約所
    約定之違約金，並非利息約定，是原告聲明既係請求利息，
    自應依年息百分之五計算，是原告利息部份之請求，逾上開
    准許部分，為無理由，應予駁回。
六、兩造陳明願供擔保，請求宣告假執行與免為假執行，經核原
    告勝訴部分，均無不合，原分別酌定如主文所示之擔保金額
    ，至於原告敗訴部分，其假執行之聲請即失所依據，應予駁
    回。
七、結論：本件原告之訴為一部有理由，一部無理由，依民事訴
    訟法第79條、第390 條第2 項，第392 條第2 項，判決如主
    文。
中    華    民    國    95    年    3     月    22    日
                  民事第一庭法  官  沈建興
正本係照原本作成。
如不服本判決，應於送達後20日內，向本院提出上訴狀並表明上
訴理由，如於本判決宣示後送達前提起上訴者，應於判決送達後
10日內補提上訴理由書（須附繕本）。
中    華    民    國    95    年    3     月    22    日
                            書記官  洪婉琪


司法院資訊處製作；財團法人民間司法改革基金會備份。
